臺灣臺北地方法院民事判決
110年度簡上字第127號
上  訴  人  十方光明生技有限公司



兼
法定代理人  李曜丞（原名：李中銘）


共      同
訴訟代理人  劉衡慶律師
            謝文郡律師
被  上訴人  吳冠廷  
上列當事人間請求給付票款事件，上訴人對於民國109年12月11
日本院臺北簡易庭109年度北簡字第11813號第一審簡易判決提起
上訴，本院於民國110年11月24日言詞辯論終結，判決如下：
    主  文
上訴駁回。
第二審訴訟費用由上訴人十方光明生技有限公司負擔十分之七，
餘由上訴人李曜丞負擔。
    事實及理由
一、被上訴人起訴主張：伊曾借貸共計新臺幣（下同）30萬元予
    上訴人李曜丞，上訴人李曜丞為上訴人十方光明生技有限公
    司（下稱十方光明公司）之負責人，上訴人李曜丞遂交付伊
    如附表所示之支票1紙（下稱系爭支票）作為其中20萬元借
    款之擔保。詎料，上訴人李曜丞迄未返還上開款項，且伊於
    民國108年5月20日將系爭支票提示付款，亦因上訴人十方光
    明公司存款不足而遭退票，爰依系爭支票之法律關係，請求
    上訴人十方光明公司給付伊20萬元，及自付款提示日即108
    年5月20日起至清償日止，按週年利率6％計算之利息，並依
    消費借貸之法律關係，請求上訴人李曜丞給付伊10萬元等語
    。
二、上訴人則均以：上訴人李曜丞前因資金週轉需求於108年4月
    間向友人即訴外人邱翎幃借款共計30萬4,000元，嗣於108年
    4月22日始在邱翎幃家中認識被上訴人，故被上訴人與上訴
    人李曜丞間並無任何借貸關係存在，又被上訴人與上訴人李
    曜丞間既無借貸關係存在，則上訴人十方光明公司交付之系
    爭支票即無擔保上訴人李曜丞借貸之原因關係存在等語，資
    為抗辯。
三、原審為被上訴人全部勝訴之判決，判決上訴人如數給付，上
    訴人不服，提起本件上訴，並均聲明：㈠原判決廢棄；㈡被上
    訴人於第一審之訴暨假執行之聲請均駁回。被上訴人則聲明
    ：上訴駁回。
四、得心證之理由：
　㈠查上訴人李曜丞為上訴人十方光明公司之負責人，邱翎幃則
    分別於108年4月11日、同年月17日交付上訴人李曜丞23萬4,
    000元（其中4,000元資金來源為邱翎幃）、7萬元等情，業
    據證人邱翎幃於原審證述明確（見原審卷第85至88頁），並
    有國泰世華商業銀行存款憑證、上訴人李曜丞與證人邱翎幃
    間之通訊軟體對話紀錄在卷可參（見原審卷第73頁、第48至
    51頁），復為兩造所不爭執（見本院卷第104頁、第106頁）
    ，此部分事實首堪認定。
　㈡被上訴人與上訴人李曜丞之間成立借貸關係：
　⒈觀諸被上訴人所提出之2張現金保管條分別記載：「吳冠廷交
    給李中銘現金柒萬元保管。自108年4月22日到108年5月20日
    止。如期未還則願接受法律裁罰。立據人：吳冠廷…保管人
    ：李中銘…見證人：陳慧真…中華民國108年4月22日」、「吳
    冠廷拿現金新臺幣貳拾肆萬伍仟元正。交給李中銘保管，自
    108年4月11日至108年5月20日止。如無法交還現金，保管部
    分願意接受法律追訴。附註台北富邦銀行帳號000000000，
    支票號碼：BD0000000。乙張到期日108年5月20日抵押。立
    據人：吳冠廷…保管人：李中銘…見證人：陳慧真」等語（見
    原審卷第53頁）。
　⒉證人邱翎幃於原審證稱：上訴人李曜丞於108年4月11日假藉
    出門在外，而上訴人十方光明公司的票要過票，因為他沒有
    在公司，所以叫伊拿錢匯到上訴人十方光明公司給他過票，
    伊就跟被上訴人借23萬元，伊自己的4,000元，匯到上訴人
    十方光明公司帳戶；108年4月17日伊跟上訴人李曜丞約在旅
    店見面，當時伊皮包有7萬元，上訴人李曜丞看到後，請伊
    將7萬元借他週轉，伊有借給上訴人李曜丞，但這7萬元也是
    伊跟被上訴人借來要去繳納費用的；後來108年4月19日上訴
    人李曜丞拿28萬的客票給伊，伊就把這張客票拿給被上訴人
    ，被上訴人覺得那個客票有問題，已經是拒絕往來戶，就請
    伊叫上訴人李曜丞到伊家，看上訴人李曜丞要怎麼還這筆錢
    ；108年4月22日上訴人李曜丞及被上訴人來伊家，伊跟上訴
    人李曜丞說上開23萬元、7萬元都是被上訴人的錢，被上訴
    人當時叫上訴人李曜丞當天要還現金30萬元，上訴人李曜丞
    說沒有那麼多現金，就開2張上訴人十方光明公司的支票各2
    0萬元給被上訴人，且上訴人李曜丞說他如果1個禮拜沒有還
    7萬元的話，被上訴人可以把2張支票向銀行提示，後來被上
    訴人將其中1張支票還給上訴人李曜丞，因為被上訴人說上
    訴人李曜丞沒有欠他那麼多錢，那2張票已經超過30萬，且
    當天上訴人李曜丞有還伊4,000元，所以被上訴人留的就是
    系爭支票；又被上訴人當天說要一個保證，才請上訴人李曜
    丞寫下現金保管條，伊有親眼看到上訴人李曜丞寫，簽名是
    他自己簽的，指印也是他自己的指印，內容則是被上訴人當
    天在伊家寫的，當時被上訴人跟上訴人李曜丞都各留有1份
    現金保管條；上訴人李曜丞當時有說這是他跟被上訴人之間
    的事，與伊無關等語（見原審卷第85至88頁），所述核與上
    開2張現金保管條及系爭本票之內容相符，堪信為真。
　⒊再參以上訴人李曜丞與邱翎幃間之通訊軟體對話紀錄，邱翎
    幃向上訴人李曜丞傳訊表示：「老公那星期二你7萬元先還
    我，我把貨款補足，因為到時你要調票我才較好意思開口，
    因為我一般要調錢調票都是跟這個貨主配合的」等語，上訴
    人李曜丞回覆：「當然，我星期三，星期四缺口15萬元，請
    老婆一定要幫忙，否則我公司會跳票。明天，或後天我們見
    面，我把票給你，請老婆幫我處理」等語，邱翎幃復一再表
    示：「老公那你星期日來的時候順便把70000帶過來，然後
    我再把票根70000拿給那個貨主，這樣比較好講話」、「好
    ，那星期日見面再說，我來想辦法，你剛傳那賴意思是下禮
    拜一才有七萬，那就乾脆禮拜一你把這七萬跟你要掉錢的票
    一起帶過來就不用跑兩趟阿，你應了解我的意思，因為我一
    定要先把貨款給人維持信用，然後我再跟貨主商量調票錢的
    事，這樣對方才不會亂想說貨款沒清又要調票，這樣會讓人
    連想我的誠信度，老公你說對吧，我一定會竭誠幫你忙的，
    但你也得讓我好運轉阿」等語（見本院卷第49至50頁），堪
    認邱翎幃於交付款項後，曾多次向上訴人李曜丞表示要向「
    貨主」商量調票及換票等事宜，足認上訴人李曜丞對於邱翎
    幃僅協助伊商調款項，且對於邱翎幃交付之23萬元及7萬元
    係由第三人所貸與等節應有所認識。是上訴人李曜丞前因上
    訴人十方光明公司資金周轉問題委請邱翎幃幫忙，邱翎幃前
    後共計以匯款方式交付23萬元至上訴人李曜丞指定之上訴人
    十方光明公司之帳戶，以及交付7萬元現金予上訴人李曜丞
    ，上開合計30萬元款項來源均係被上訴人，雖係透過邱翎幃
    交付予上訴人李曜丞，然嗣於108年4月22日，上訴人李曜丞
    知悉邱翎幃所交付之款項係自被上訴人處取得後，仍簽立2
    張現金保管條及系爭支票予被上訴人，堪認被上訴人與上訴
    人李曜丞間已有30萬元借款之合意與交付。
　⒋上訴人雖抗辯：現金保管條及系爭支票係上訴人李曜丞遭脅
    迫而簽立等語。然上訴人李曜丞並未就其遭脅迫乙節舉證說
    明，亦未否認現金保管條上「李中銘」之簽名為其所親簽（
    見原審卷第60頁、本院卷第93頁），參以上訴人李曜丞以此
    為由對被上訴人及邱翎幃提起恐嚇取財之刑事告訴，經臺灣
    新北地方檢察署檢察官以108年度偵字第27245號、109年度
    偵字第1783號為不起訴處分確定，此有上開不起訴處分書在
    卷可稽（見原審卷第45至47頁），益可認上訴人李曜丞上開
    所辯，尚難憑採。
　⒌上訴人雖又抗辯：上訴人李曜丞的借款對象均係邱翎幃，不
    能因為上訴人李曜丞嗣後知悉資金來源為被上訴人，即反推
    被上訴人與上訴人李曜丞過去有借貸關係等語。然無論上訴
    人李曜丞於收受30萬元款項之初是否知悉資金來源，上訴人
    李曜丞於108年4月22日簽立之2張現金保管條既已明文記載
    「吳冠廷交給李中銘現金柒萬元保管」、「吳冠廷拿現金新
    臺幣貳拾肆萬伍仟元正交給李中銘保管」，而分別以被上訴
    人、上訴人李曜丞為貸與人、借款人，約明借款期限至108
    年5月20日止，足認兩造已透過2張現金保管條之簽立，合意
    將被上訴人先前透過邱翎幃交付上訴人李曜丞之30萬元款項
    ，作為上訴人李曜丞向被上訴人借貸之款項，已達成「上訴
    人李曜丞係向被上訴人借貸此30萬元，且借款期限均為108
    年5月20日」之消費借貸合意，被上訴人自得於上開借款期
    限屆至後，依兩造合意之消費借貸法律關係，向上訴人李曜
    丞請求返還此30萬元款項。從而，上訴人辯稱上訴人李曜丞
    與被上訴人之間無消費借貸法律關係存在，即無可採。
　㈢被上訴人依系爭支票之法律關係，請求上訴人十方光明公司
    給付20萬元及利息部分：
　  按在票據上簽名者，依票上所載文義負責。票據上之簽名，
    得以蓋章代之。發票人應照支票文義擔保支票之支付。執票
    人向支票債務人行使追索權時，得請求自為付款提示日起之
    利息，如無約定利率者，依年利6釐計算，票據法第5條、第
    6條、第126條及第133條分別定有明文。查上訴人李曜丞與
    被上訴人之間有30萬元之消費借貸法律關係存在，已如前述
    ，上訴人十方光明公司復自承系爭支票係為擔保上訴人李曜
    丞對被上訴人之個人借貸債務（見原審卷第59頁），則被上
    訴人主張系爭支票係上訴人十方光明公司為擔保上訴人李曜
    丞向被上訴人之個人借款30萬元中之20萬元乙節，應為真實
    。依上開規定，上訴人十方光明公司自應依系爭支票上所載
    文義負擔保支票支付責任。從而，被上訴人依系爭支票法律
    關係請求上訴人十方光明公司給付20萬元及自附表利息起算
    日即108年5月20日起至清償日止，按週年利率6％計算之利息
    ，即屬有據。
　㈣被上訴人依消費借貸之法律關係，請求上訴人李曜丞給付10
    萬元部分：
　  按消費借貸之借用人應於約定期限內，返還與借用物種類品
    質、數量相同之物。民法第478條前段定有明文。查上訴人
    李曜丞與被上訴人間既有30萬元借貸之合意及借款之交付，
    又依上開現金保管條之記載，可知借款期限至108年5月20日
    止，則被上訴人於扣除系爭支票之票據金額後，請求上訴人
    李曜丞返還借款10萬元（計算式：30萬元－20萬元＝10萬元）
    ，亦屬有據。
五、綜上所述，被上訴人依據系爭支票法律關係請求上訴人十方
    光明公司給付20萬元，及自付款提示日即108年5月20日起至
    清償日止，按週年利率6％計算之利息，並依消費借貸法律關
    係請求上訴人李曜丞給付10萬元，均有理由，應予准許。從
    而，原審判命上訴人給付，核無違誤，上訴意旨指摘原判決
    不當，求予廢棄改判，為無理由，應駁回上訴。
六、本件事證已臻明確，兩造其餘之攻擊或防禦方法及所提之證
    據，經本院斟酌後，認為均不足以影響本判決之結果，爰不
    逐一論列，附此敘明。
七、據上論結，本件上訴為無理由，爰判決如主文。依民事訴訟
    法第436條之1第3項、第449條第1項、第78條、第85條第1項
    後段，判決如主文。　　
中　　華　　民　　國　　110 　年　　12　　月　　8 　　日
                  民事第七庭  審判長法  官  姜悌文
                                    法  官  溫祖明
                                    法  官  許筑婷
以上正本係照原本作成。
本判決不得上訴。
中　　華　　民　　國　　110 　年　　12　　月　　8 　　日
                                    書記官  林政彬
附表：
編號   發票日  （民國）   付款人 支票號碼 　金額 （新臺幣）  利息起算日  （到期日） 1 108年5月20日 台北富邦銀行 BD0000000 20萬元 108年5月20日